【裁判字號】    97,抗,1117
【裁判日期】    971016
【裁判案由】    停止執行
【裁判全文】
臺灣高等法院民事裁定                  97年度抗字第1117號
再 抗 告 人  荷商柯金資產管理股份有限公司臺灣分公司
法定代理人   甲○○
代  理  人   趙玉雯律師
上列再抗告人因與相對人乙○○間停止執行事件，對於中華民國
97年7月31日本院所為裁定，提起再抗告，茲裁定如下：
    主  文
再抗告駁回。
再抗告費用由再抗告人負擔。
    理  由
一、按「對於抗告法院之裁定再為抗告，僅得以其適用法規顯有
    錯誤為理由，並經原法院之許可者為限。前項許可，以原裁
    定所涉及之法律見解具有原則上之重要性者為限。且第436
    條之3第3項、第4項之規定，於第4項之抗告準用之」，此為
    民事訴訟法第486條第4項、第5項、第6項所明定。
二、經查，本件再抗告人不服臺灣士林地方法院（下稱士林地院
    ）97年度聲字第603號裁定，而提起抗告，經本院以抗告無
    理由，而於民國97年7月31日以97年度抗字第1117號裁定（
    下稱原裁定）駁回抗告（見本院卷第11、12頁之裁定）。再
    抗告人對原裁定提起再抗告，但觀諸再抗告人所提再抗告理
    由略以：法院定擔保金額時，自應斟酌該債權人可能遭受之
    損害，以為衡量之標準，則法院就此供擔保金額之標準，自
    應明示於裁定內容中，否則即屬裁判不備理由，已構成違背
    法令之情形。士林地院裁定命相對人供擔保新台幣（下同）
    117萬元後即停止士林地院97年度執字第1016號清償債務執
    行事件，惟關於此117萬元之計算，僅說明「相對人因受執
    行得受清償之利益估算為1,167萬3,665元，爰以停止執行期
    間相對人上開受益金額之法定利率利息計算其損失，而酌定
    聲請人應供擔保之金額為117萬元」，則上開1,167萬3,665
    元究係從何而來，士林地院之裁定未說明；而本院逕認為士
    林地院係「以土地公告現值及房屋評定現值加總之數額為計
    算基礎」，已逾越士林地院之裁定內容。又本件執行標的，
    一為台北市北投區○○○路6巷14號5樓之建物（面積101.69
    平方公尺、陽台13.03平方公尺）；一為台北市士林區○○
    ○路○段81巷16弄9之2號3樓之建物（面積60.26平方公尺、
    陽台8.13平方公尺）；而依法拍屋所載，於97年4月2日位於
    台北市士林區○○○路○段405巷47號之房屋面積僅28坪，其
    拍定，則位於附近之本案執行標的合計161.95平方公尺（約
    49坪），卻認定僅有1,167萬3,665元，足見士林地院裁定之
    供擔保金額確實極不合理云云。惟查：
    (一)按債務人依停止強制執行裁定所供擔保，係以擔保債權人
      因債務人聲請停止強制執行不當所可能遭受之損害得獲賠
      償為目的，該擔保金額之多寡應如何認為相當，應由法院
      斟酌債權人因停止執行未能即時受償而可能遭受之損害為
      衡量標準，非以債權額為依據（最高法院95年度台抗字第
      104號、第781號裁定意旨可資參照）。又按法院因必要情
      形或依聲請定相當並確實之擔保，為停止強制執行之裁定
      者，該擔保金額之多寡應如何認為相當，固屬法院職權裁
      量之範圍。惟此項擔保係備供強制執行債權人因停止執行
      所受損害之賠償，故法院定擔保金額時，自應斟酌該債權
      人因停止執行可能遭受之損害，以為衡量之標準。而債權
      人因停止執行可能遭受之損害，在確定判決命為金錢給付
      之情形，係指債權人因停止執行延後受償，未能即時利用
      該款項，所可能遭受之損害而言（最高法院96年台抗字第
      538號裁定意旨可資參照）。足見停止強制執行之擔保，
      係備供強制執行債權人因停止執行所受損害之賠償，法院
      定擔保金額時，係應斟酌該債權人因停止執行可能遭受之
      損害，以為衡量之標準，而非以標的物之價值或債權額為
      定。
    (二)本件相對人係以其所有位於台北市北投區○○○路6巷14
      號5樓（下稱榮華一路房屋）及台北市○○○路○段81巷
      16弄9之2號3樓建物（下稱中山北路房屋）為抗告人查封
      拍賣，而委由鑑價公司鑑價中，相對人主張其至今仍不明
      瞭再抗告人據以聲請強制執行之執行名義為何，而提起債
      務人異議之訴，並聲請裁定停止士林地院97年度執字第
      10106號強制執行事件之強制執行（見原法院卷第3頁至第
      5頁之聲請狀及起訴狀）等情；依強制執行法第18條第2項
      規定，原法院及本院核上開執行程序有停止執行之必要，
      原法院以再抗告人係為清償債務聲請執行，其因停止強制
      執行程序可能所受之損害，應為其停止執行期間所可能發
      生延遲受清償之利益，而依相對人所提起債務人異議之訴
      之難易估算其案件審結之期間為2年，而再抗告人因受執
      行得受清償之利益估算為1,167萬3,665元，而以停止執行
      期間相對人上開受益金額之法定利率利息計算其損失，而
      酌定相對人應供擔保之金額為117萬元。本院認定該擔保
      金額之多寡應如何認為相當，應由法院斟酌債權人因停止
      執行未能即時受償而可能遭受之損害為衡量標準；該擔保
      金額之多寡應如何認為相當，屬法院職權裁量之範圍。雖
      抗告人提出媒體報導（見本院卷第6頁之日報報導），惟
      該報導僅供參考，且媒體廣告價格多較高，實際買方仍可
      殺價。又中山北路房屋，屋齡已逾26年（見原法院卷第14
      頁之房屋稅97年課稅明細表），是否一坪仍有38-42萬元
      之價格，已有疑議。且觀之再抗告人聲請強制執行相對人
      之不動產（見本院卷第16頁之聲請狀、第17、18頁聲請執
      行之不動產）如下：系爭榮華一路房屋課稅現值為50萬
      4,400元（見原法院卷第17頁之房屋稅繳款書），而其坐
      落之基地即480號地號土地，面積336平方公尺，97年1月
      公告土地現值每平方公尺為14萬2,000元，相對人之權利
      範圍為10000分之1516（見原法院卷第17頁之土地登記謄
      本），則相對人所有部分之該土地公告現值為723萬3,139
      元（計算式：14萬2,000元×336×1516/10000＝723萬
      3,139元，元以下4捨5入），合計系爭榮華一路房屋及其
      基地，房屋評定現值加上土地公告現值，共計773萬7,539
      元（計算式：723萬3,139元＋50萬4,400元＝773萬7,539
      元）。另系爭中山北路房屋課稅現值為24萬8,400元（
      見原法院卷第18頁之房屋稅繳款書），而其坐落之基地，
      其中435號地號土地，面積352平方公尺，97年1月公告土
      地現值每平方公尺為20萬1,000元，相對人之權利範圍為
      10000分之182（見原法院卷第19頁之土地登記謄本），則
      相對人所有部分之該土地公告現值為128萬7,686元（計算
      式：20萬1,000元×352×182/10000＝128萬7,686元，元
      以下4捨5入）；其中436號地號土地，面積313平方公尺，
      97年1月公告土地現值每平方公尺為20萬1,000元，相對人
      之權利範圍為10000分之182（見原法院卷第20頁之土地登
      記謄本），則相對人所有部分之該土地公告現值為114萬
      5,017元（計算式：20萬1,000元×313×182/10000＝114
      萬5,017元，元以下4捨5入）；其中437號地號土地，面積
      56平方公尺，97年1月公告土地現值每平方公尺為20萬
      1,000元，相對人之權利範圍為10000分之182（見原法院
      卷第21頁之土地登記謄本），則相對人所有部分之該土地
      公告現值為20萬4,859元（計算式：20萬1,000元×56×
      182/10000＝20萬4,589元，元以下4捨5入）；其中438號
      地號土地，面積271平方公尺，97年1月公告土地現值每平
      方公尺為20萬1,000元，相對人之權利範圍為10000分之
      182（見原法院卷第18頁之土地登記謄本），則相對人所
      有部分之該土地公告現值為99萬1,372元（計算式：20萬
      1,000元×271×182/10000＝99萬1,372元，元以下4捨5入
      ）；合計系爭中山北路房屋及其基地，房屋評定現值加上
      435地號、436地號、437地號、438地號土地公告現值，共
      計387萬7,334元（計算式為：24萬8,400元＋128萬7,686
      元＋114萬5,017元＋20萬4,859元＋99萬1,372元＝387萬
      7,334元）；以上土地公告現值及房屋評定現值，共計
      1,161萬4,873元（計算式：773萬7,539元＋387萬7,334元
      ＝1,161萬4,873元）。原法院以此加總之數額為計算基礎
      ，並以相對人所提起債務人異議之訴之難易估算其案件審
      結之期間為2年，而再抗告人因受執行得受清償之利益估
      算為1,167萬3,665元，而以停止執行期間相對人上開受益
      金額之法定利率利息計算其損失，而酌定相對人應供擔保
      之金額為117萬元，並無不合。本院以原法院斟酌各種情
      況後，以土地公告現值及房屋評定現值加總之數額為計算
      基礎，並無不當，而裁定駁回抗告人之抗告，估算之基礎
      並無偏離經驗法則。是再抗告人主張原裁定估算之基礎偏
      離經驗法則、違背經驗法則云云，容有誤會。
    (三)綜上，再抗告人並未指摘原裁定有何適用法規顯有錯誤之
      處，或法律上見解具有原則上之重要性，再為抗告，不應
      許可。則依前開說明，本件再抗告即於法不合，應予駁回
      。
三、本件再抗告為不合法，爰裁定如主文。
中    華    民    國    97    年    10    月    16    日
                  民事第七庭
                      審判長法  官  鄭三源
                            法  官  邱  琦
                            法  官  王聖惠
正本係照原本作成。
如不服本裁定，應於收受送達後10日內向本院提出抗告狀，並應
繳納抗告費新台幣１千元。
中    華    民    國    97    年    10    月    20    日
                            書記官  陳樂觀


司法院資訊處製作；財團法人民間司法改革基金會備份。
